【裁判字號】    92,易,53
【裁判日期】    920630
【裁判案由】    重利
【裁判全文】
臺灣新竹地方法院刑事判決                            九十二年度易字第五三號
    公  訴  人  臺灣新竹地方法院檢察署檢察官
    被      告  甲○○
右列被告因重利案件，經檢察官提起公訴（九十年度偵字第二九三九號），本院判決
如左：
    主  文
甲○○連續幫助乘他人急迫貸以金錢，而取得與原本顯不相當之重利，處拘役伍拾玖
日，如易科罰金，以佰元折算壹日。緩刑年。
    事  實
一、甲○○知悉自稱「莊先生」之不詳姓名成年男子係經營地下錢莊之人士，仍基於
    幫助「莊先生」犯重利罪之概括犯意，於民國九十年四月初某日，適有需款孔急
    之乙○○以「莊先生」在中國時報刊登之「小額證件貸款」廣告上所留0000
    000000號行動電話與「莊先生」洽借款項，甲○○即陪同「莊先生」前去
    乙○○位於新竹市○○路○段四九六巷八弄二號住處與乙○○接洽，三人嗣隨即
    分乘汽、機車相偕至新竹市○○路與竹光路口，甲○○下車後，由乙○○上車與
    「莊先生」在車上談妥，雙方約定每七天為一期，每期利息新臺幣（下同）六千
    元，並預扣一期利息之方式而貸予乙○○三萬元，乙○○實拿二萬四千元並交付
    身分證及簽發六萬元本票一紙作為擔保，嗣甲○○並再於乙○○交付各期利息時
    出面帶路引領乙○○與「莊先生」碰面而交付利息，約有一、二次，甲○○即連
    續幫助「莊先生」取得與原本顯不相當之重利（月利率高達百分之八十五），嗣
    乙○○因案為警緝獲，經警查問乙○○身分證下落，乙○○始供出上情並配合警
    方佯以清償借款本息為由，與「莊先生」相約於同年五月九日凌晨二時二十分許
    ，在新竹市○○路與光華東街口會面，嗣甲○○經「莊先生」指派攜帶乙○○之
    身分證前來赴約時為警當場逮捕，並在甲○○之身上起出乙○○之身分證（經發
    還乙○○）而查獲上情。
二、案經新竹市警察局移送臺灣新竹地方法院檢察署檢察官偵查起訴。
    事  實
一、被告甲○○經合法傳喚，無正當理由不到庭，本院認本件係應諭知拘役之案件，
    爰依刑事訴訟法第三百零六條之規定，不待其陳述逕行判決，合先敘明。
二、本件訊據被告甲○○於偵查中矢口否認有何幫助重利犯行，辯稱：雖有收過二、
    三次利息，都是「阿豪」叫伊幫忙的，沒有任何好處云云。惟查：被告前揭於被
    害人乙○○向「莊先生」借款時陪同到場，並在被害人交付利息時，出面帶路一
    、二次等情，經被害人於本院調查時供述綦詳，且被害人佯稱欲還款而與「莊先
    生」約定碰面時，係被告出面並在被告身上起出被害人之身分證而交還被害人一
    節，除為被告所不否認外，亦經被害人結證在卷，並出具贓證物品認領保管收據
    一份為憑，而被告先是陪同「莊先生」放款予被害人，復在被害人支付利息時出
    面帶路一、二次，依常情「莊先生」既係經營非法之地下錢莊，當不可能找完全
    不知情之人到場陪同、帶路，是被告顯然已知悉「莊先生」係從事地下錢莊之重
    利犯行，始有由被告出面陪同、帶路之掩人耳目必要，是被告辯稱僅是幫阿豪去
    收錢云云，不足採信，本件事證明確，其犯行已堪認定，當論罪科刑。
二、核被告甲○○所為，係幫助犯刑法第三百四十四條之重利罪。被告甲○○多次陪
    同、帶路之幫助行為，均時間緊接，方法相同，幫助同一構成要件之罪名，顯係
    基於概括犯意為之，應依連續犯規定論以一罪，並依法加重其刑。公訴人雖認被
    告係與「莊先生」共犯本件重利犯行，惟被告僅係出面陪同及帶路，均未實際放
    款或收取利息，經被害人於本院調查時證述明確，是被告所為並非構成要件之行
    為，復無證據證明被告與「莊先生」之間就本件重利犯行有何正犯之犯意聯絡，
    是被告之行為僅成立幫助犯，附此敘明。爰審酌被告不思上進，幫助「莊先生」
    以高利剝削他人，且借款人因無力償還借款而家破人亡或鋌而走險犯罪之社會事
    件亦屢見不鮮，是被告所為誠屬可議、殊值懲罰，惟念及被告素行良好、年輕識
    淺，並非犯罪核心之人物等一切情狀，從輕量處如主文所示之刑，並諭知易科罰
    金之折算標準。末以被告前未曾受有期徒刑以上刑之宣告，有臺灣高等法院被告
    全國前紀錄表一份附卷足佐，經此教訓，當已知警惕，信無再犯之虞，爰併宣告
    緩刑三年，以啟自新。
三、據上論斷，應依刑事訴訟法第二百九十九條第一項前段、第三百零六條，刑法第
    三十條、第五十六條、第三百四十四條、第四十一條第一項、第七十四條第一款
    ，罰金罰鍰提高標準條例第一條前段、第二條，判決如主文。
本案經檢察官鍾曉亞到庭執行職務。
中      華      民      國    九十二    年      六      月     三十     日
                              臺灣新竹地方法院刑事第二庭
                  法    官  黃美盈
如不服本判決，應於判決送達後十日內向本院提出上訴狀（應附繕本），上訴於臺灣
高等法院。
右正本證明與原本無異。
                                      書 記 官  吳尚文
中      華      民      國    九十二    年      七      月      一      日
附錄論罪科刑法條：
刑法第三百四十四條（重利罪）
乘他人急迫、輕率或無經驗貸以金錢或其他物品，而取得與原本顯不相當之重利者，
處一年以下有期徒刑、拘役或科或併科一千元以下罰金。


司法院資訊處製作；財團法人民間司法改革基金會備份。
